臺灣士林地方法院民事裁定
111年度消債職聲免字第15號
債  務  人  李承榮即李文龍


代  理  人  吳仁堯律師(法扶律師)
上列當事人聲請免責事件，經本院裁定終止清算程序確定，裁定
如下：
    主  文
債務人李承榮即李文龍不免責。
    理  由
一、按法院為終止或終結清算程序之裁定確定後，除別有規定外
    ，應以裁定免除債務人之債務，消費者債務清理條例（下稱
    消債條例）第132條定有明文。又法院裁定開始清算程序後
    ，債務人有薪資、執行業務所得或其他固定收入，扣除自己
    及依法應受其扶養者所必要生活費用之數額後仍有餘額，而
    普通債權人之分配總額低於債務人聲請清算前2年間，可處
    分所得扣除自己及依法應受其扶養者所必要生活費用之數額
    者，法院應為不免責之裁定。但債務人證明經普通債權人全
    體同意者，不在此限，復為消債條例第133條所明定。另債
    務人有下列各款情形之一者，法院應為不免責之裁定。但債
    務人證明經普通債權人全體同意者，不在此限：一、於7年
    內曾依破產法或本條例規定受免責。二、故意隱匿、毀損應
    屬清算財團之財產，或為其他不利於債權人之處分，致債權
    人受有損害。三、捏造債務或承認不真實之債務。四、聲請
    清算前2年內，因消費奢侈商品或服務、賭博或其他投機行
    為，所負債務之總額逾聲請清算時無擔保及無優先權債務之
    半數，而生開始清算之原因。五、於清算聲請前1年內，已
    有清算之原因，而隱瞞其事實，使他人與之為交易致生損害
    。六、明知已有清算原因之事實，非基於本人之義務，而以
    特別利於債權人中之一人或數人為目的，提供擔保或消滅債
    務。七、隱匿、毀棄、偽造或變造帳簿或其他會計文件之全
    部或一部，致其財產之狀況不真確。八、故意於財產及收入
    狀況說明書為不實之記載，或有其他故意違反本條例所定義
    務之行為，致債權人受有損害，或重大延滯程序消債條例第
    134條亦有明文。
二、經查：
㈠、本件債務人李承榮即李文龍於民國109年1月22日向本院聲請
    更生，經本院以109年度消債更字第31號裁定於109年7月8日
    17時起開始更生程序，然因債務人之無擔保及無優先權債務
    總額已逾新臺幣（下同）1,200萬元，核屬消債條例第63條
    第1項第5款所列法院應不認可更生方案之事由，法院應不認
    可更生方案，本院乃以110年度消債清字第25號裁定自110年
    3月3日17時起開始清算程序，並於111年1月3日經本院以110
    年度司執消債清字第18號裁定終結清算程序確定等情，業經
    調閱本院109年度消債更字第31號更生事件卷、109年度司執
    消債更字第129號更生事件卷、110年度消債清字第25號清算
    事件卷、110年度司執消債清字第18號清算事件卷等卷宗，
    查核無訛。是依首揭規定，本院應依職權裁定是否免除債務
    人之債務，而本件普通債權人之債權額及依清算程序之分配
    額依次詳如附表A、B欄所示。另經詢問全體無擔保債權人，
    對於債務人是否應予免責一節表示意見，債權人台灣美國運
    通國際股份有限公司表示同意，債權人永豐商業銀行股份有
    限公司表示請法院依職權裁定，債權人匯誠第一資產管理股
    份有限公司、明台產物保險股份有限公司未表示意見，其他
    債權人則均表示不同意債務人免責。
㈡、查，債務人自110年3月3日17時起開始清算程序，並於111年1
    月3日終止清算程序，其任職於淡水汽車客運股份有限公司
    ，於110年3月至110年12月，收入計為新臺幣（下同）54萬1
    ,208元，於111年1月至111年3月每月收入分別為7萬5,906元
    、6萬5,601元、8萬2,225元，業據債務人陳報在卷（見本院
    卷第62頁），並有債務人淡水汽車客運股份有限公司薪資單
    在卷可佐（見本院卷第71頁），是截至本院111年5月19日訊
    問程序之際，債務人每月平均收入為5萬8,842元（計算式：
    〔541,208＋75,906＋65,601＋82,225〕÷13＝58,842，元以下四捨
    五入）。又債務人居住於新北市淡水區，除個人每月必要生
    活費用外，尚須扶養配偶，債務人前雖具狀主張加計配偶扶
    養費後，其每月必要生活費用為5萬1,498元（即膳食費9,60
    0元、交通費499元、醫療費500元、房租8,000元、水費、電
    費及家用電話費計2,408元、勞保費1,054元、健保費1,187
    元、行動電話費1,200元、勞退自行負擔額4,590元、保健食
    品費2,000、其他雜費1,500元、配偶扶養費1萬8,960元），
    然於本院訊問時改稱請求以111年新北市每人每月最低生活
    費1萬5,800元之1.2倍計算每月必要生活費用（見本院卷第9
    3頁），是債務人每月必要生活費用應為3萬7,920元（計算
    式：15,800×1.2×2＝37,920）。從而，債務人自裁定開始清
    算程序後有固定收入，扣除必要生活費用之數額後仍有餘額
    1萬7,922元（計算式：58,842－37,920＝17,922），洵堪認定
    。
㈢、又債務人於109年1月間向本院聲請清算，其聲請清算前2年期
    間應為107年1月至109年1月間，其可處分所得為131萬7,014
    元（計算式詳見附表C欄），其必要生活費用總額為107萬3,
    880元（計算式詳見附表D欄），從而，債務人聲請清算前2
    年間可處分所得扣除必要生活費用之數額，尚餘24萬3,134
    元（計算式：1,317,014－1,073,880＝243,134）。惟本件債
    務人之普通債權人僅受清償2萬300元（見附表B欄），則其
    不足之應受分配額如附表F欄所示。故本件普通債權人之分
    配總額低於債務人聲請清算前2年內可處分所得扣除必要生
    活費用之數額，自有消債條例第133條應不免責規定之適用
    。
㈣、至債權人請求調查債務人有無消債條例第134條各款不免責事
    由，惟本院依職權調查結果並無此部分事證可資證明，本件
    核無消債條例第134條各款不免責事由。
三、綜上所述，本件債務人經法院為終止清算程序之裁定確定，
    雖無消債條例第134條各款所定不免責之情形，然確有消債
    條例第133條所定應為不免責裁定之事由，且未經普通債權
    人全體同意債務人免責，揆諸前開規定，自應為債務人不免
    責之裁定，爰裁定如主文。
中　　華　　民　　國　　111 　年　　5 　　月　　31　　日
                  民事第三庭  法  官  林靖淳 
以上正本係照原本作成。
如對本裁定抗告，應於裁定送達後10日內向本院提出抗告狀，並
繳納抗告費新臺幣1,000 元。
中　　華　　民　　國　　111 　年　　5 　　月　 　31 　日
                              書記官  洪忠改
附錄
一、債務人繼續清償得聲請法院裁定免責之規定：
    消費者債務清理條例第141條
    債務人因第133條之情形，受不免責之裁定確定後，繼續清
    償達該條規定之數額，且各普通債權人受償額均達其應受分
    配額時，得聲請法院裁定免責。
    消費者債務清理條例第142條
    法院為不免責或撤銷免責之裁定確定後，債務人繼續清償債
    務，而各普通債權人受償額均達其債權額之20%以上者，法
    院得依債務人之聲請裁定免責。
二、債務人嗣後聲請法院裁定免責之說明：
    債務人於本裁定確定後，繼續清償如附表Ｆ欄所示數額時，
    得依第141條規定聲請裁定免責。或繼續清償如附表Ｈ欄所示
    數額時，依第142條規定聲請裁定免責。